臺灣臺北地方法院小額民事判決
111年度北小字第1504號
原      告  林永烈  
訴訟代理人  楊時綱律師
被      告  江藹玲  
上列當事人間請求返還押租金事件，於中華民國111年5月3日言
詞辯論終結，本院判決如下︰
    主      文
被告應給付原告新臺幣壹拾萬元，及自民國一百一十一年三月八
日起至清償日止，按週年利率百分之五計算之利息。
訴訟費用新臺幣壹仟元由被告負擔。
本判決得假執行。但被告如以新臺幣壹拾萬元為原告預供擔保，
得免為假執行。
    事實及理由
一、被告經受合法通知，無正當理由，未於言詞辯論期日到場，
    核無民事訴訟法第386 條各款所列情事，爰依原告聲請，由
    其一造辯論而為判決。
二、原告主張：原告於民國96年1月間向江素蘭承租臺北市○○區○
    ○街00000號1樓房屋(下稱系爭房屋)，作為滾石鐘錶有限公
    司經營之店鋪使用。嗣後江素蘭死亡，原告於105年12月間
    改向江素蘭之子即江俊德續租系爭房屋並簽立房屋租賃契約
    書(下稱系爭租賃契約)，租賃期間為106年1月10日至111年1
    月9日，押金新臺幣(下同)10萬元。嗣因江俊德於上揭租賃
    期間內死亡，江俊德之胞姊即被告向原告表明承受系爭房屋
    租賃關係，並於系爭租賃契約內簽名確認、稱待系爭租賃契
    約約期滿再另重簽租約，後續租金皆由被告繼續收取
　　。原告於110年10月間即向被告預告租約屆期不再續租，並
    於111年1月8日約被告至租屋處點交，當時原告已將屋內打
    掃淨空，被告至現場親自確認無誤並取回租賃物之遙控器，
    因被告表示要原告將公司營業登記遷出該址後才願意返還押
    金，故雙方於系爭租賃契約封面手寫加註字樣由被告簽名確
    認：「110年元月8日交屋（房屋先點交），公司設立地址遷
    移或註銷後歸還押金新臺幣拾萬元正，江藹玲」（其中110
    年為筆誤，應為111年）。翌日被告又提出必須拆除招牌燈
    管之要求，原告仍秉持善意處理，自行拆除招牌燈管，且於
    111年1月26日將滾石鐘錶有限公司變更登記地址完畢，惟被
    告卻於房屋點交完畢後，一再拖延而不返還押金，爰依兩造
    間系爭租賃契約第5條約定、民法第179條規定提起本件訴訟
　　。並聲明：被告應給付原告10萬元，及自起訴狀繕本送達之
    翌日起至清償日止，按週年利率5%計算之利息。
三、被告則以：系爭房屋是106年1月被告之弟弟江俊德出租給原
    告，後來江俊德在108間過世，因為系爭房屋被告也有應有
    部分三分之一，被告以為應該要繼承這個租約才不會違約，
    故被告就在系爭租賃契約上簽名，繼承這個合約。但是後來
    問了律師，才知道因為江俊德還有繼承人，故這個租約被告
    根本不能繼承。原告要求返還押金10萬元，但是被告並沒有
    拿到10萬元押金，而且後來被告查了江俊德生前的帳戶，沒
    有看到有收到押金的紀錄，因為之前被告不知道不能繼承租
    約，也不知道江俊德沒有收到押金10萬元，故被告在系爭租
    賃契約上面有簽名公司設立地址遷移或註銷後歸還押金10萬
    元，還有在今年2月寄存證信函給原告說要算押金的事，都
    是因為認知有錯誤，所以做的錯誤的表示，被告以答辯狀通
    知原告，依照民法第88條的規定撤銷這2次的意思表示。又
    原告在退租的時候，未將系爭房屋壞掉的地方修好，留在房
    屋裡面的木作隔間、跟營業用看板鐵架亦未拆除帶走，只有
    帶走燈管，被告還要自己估價請人清運，還要花好幾萬元，
    即使原告有給江俊德押金10萬，依系爭租賃契約第17條也應
    該要把這些錢扣除掉，故原告之請求沒有理由等語，資為抗
    辯。並聲明：原告之訴駁回。
四、原告主張被告於系爭租賃契約封面手寫加註字樣由被告簽名
    確認：「110年元月8日交屋（房屋先點交），公司設立地址
    遷移或註銷後歸還押金新臺幣拾萬元正，江藹玲」（其中11
    0年為筆誤，應為111年）等情，業據其提出之系爭租賃契約
    影本乙份在卷可稽（見本院卷第17頁），並為被告所不爭執
    ，原告主張之前揭事實，堪信為真實。
五、原告主張被告應返還10萬元押金予原告，惟為被告所否認，
    並以前揭情詞置辯。經查：
  ㈠被告於系爭租賃契約封面手寫：「110年元月8日交屋（房屋
    先點交），公司設立地址遷移或註銷後歸還押金新臺幣拾萬
    元正，江藹玲」（其中110年為筆誤，應為111年），並簽名
    等情，為兩造所不爭執，已如前述，則此手寫約款之效力，
    應優先於系爭租賃契約制式約款之效力，是依前揭約款，原
    告於被告交屋、公司設立地址遷移或註銷後，即應歸還押租
    金10萬元。而原告主張其已交屋、公司設立地址已遷移等情
　　，業據原告提出公司登記資料在卷可佐（見本院卷第41頁）
　　，並為被告所不爭執，則依前揭約款，原告請求被告返還押
    租金10萬元，即屬有據。 
　㈡被告雖辯稱：其依民法第88條第1項向原告撤銷前揭錯誤之意
    思表示云云，惟按意思表示之內容有錯誤，或表意人若知其
    事情即不為意思表示者，表意人得將其意思表示撤銷之。但
    以其錯誤或不知事情，非由表意人自己之過失者為限，民法
    第88條第1項固定有明文。惟所謂錯誤係指意思表示之內容
    或表示行為有錯誤者而言，與為意思表示之動機有錯誤之情
    形有別（最高法院51年度台上字第3311號判決意旨參照）
　　。申言之，所謂錯誤，乃指意思表示之人對於構成意思表示
    內涵之效果意思，與其表示於外之表示內容，因錯誤或不知
    而致生齟齬而言。至於形成表意人內心效果意思之原因，則
    稱為動機，導致表意人內心效果意思之動機十分繁雜，且只
    存在表意人之內心，不表示於意思表示中，難為相對人所查
    覺；亦即表意人在其意思形成之過程中，對於就其決定為某
    特定內容意思表示具有重要性之事實，認識不正確，並非意
    思表示內容有錯誤；是除當事人之資格或物之性質有誤，且
    為交易上認為重要者，始可視為意思表示內容之錯誤外，其
    餘動機錯誤若未表示於意思表示中，且為相對人所明瞭者，
    不受意思表示錯誤規範之保護，否則法律之安定性及交易之
    安全無法維護，此觀民法第88條第2項之規定自明。是民法
    第88條所定「表意人若知其情事，即不為意思表示」，係指
    表意人雖知表示行為之客觀意義，但於行為時，誤用其表示
    方法之謂。亦即表示方法有所錯誤，以致與其內心之效果意
    思不一致，如欲寫千公斤，誤為千台斤是。被上訴人既未主
    張其簽訂同意書時，就所同意分配遺產之表示方法有誤寫之
    情形，而係主張誤信遺囑有效而簽訂同意書，其非表示方法
    之錯誤，自無許其援用民法第88條撤銷意思表示之餘地（最
    高法院81年度台上字第322號判決意旨參照）。經查，被告
    以其之前不知道不能繼承租約，亦不知江俊德未收到押金10
    萬元，因為認知有錯誤，故依民法第88條之規定撤銷意思表
    示云云，惟被告所述之情形，係其形成表意人內心效果意思
    之原因，並非意思表示之內容或表示行為有所錯誤，以致與
    其內心之效果意思不一致，揆諸前揭說明，並無以民法第88
    條撤銷意思表示之餘地，是被告前揭所辯，要無可採。
六、綜上所述，原告提起本件訴訟，請求被告給付10萬元，及自
    訴狀繕本送達翌日即111年3月8日起至清償日止，按週年利
    率5%計算之利息，為有理由，應予准許。
七、本件事證已臻明確，兩造其餘之攻擊或防禦方法及未經援用
    之證據，經本院斟酌後，認為均不足以影響本判決之結果，
    爰不逐一詳予論駁，併予敘明。
八、本件係就民事訴訟法第436 條之8 適用小額訴訟程序所為被
    告敗訴之判決，依同法第436 條之20規定，應依職權宣告假
    執行，並依同法第436 條之23準用第436 條第2 項，適用同
    法第392 條第2 項規定，依職權宣告被告如預供擔保，得免
    為假執行。
九、訴訟費用負擔之依據：民事訴訟法第78條。本件訴訟費用額
　　，依後附計算書確定如主文所示金額。
中　　華　　民　　國　　111 　年　　5 　　月　　24　　日
　　　　　　　        臺北簡易庭　
　　　　　　　　　            法　    官　郭美杏
以上正本係照原本作成。
如不服本判決，須以違背法令為理由，應於判決送達後20日內向
本庭（臺北市○○○路0 段000 巷0 號）提出上訴狀。（須按他
造當事人之人數附繕本）。如委任律師提起上訴者，應一併繳納
上訴審裁判費。
中　　華　　民　　國　　111 　年　　5 　　月　　24　　日
            　　　　　　　　　書　記　官  林玗倩
附錄：
一、民事訴訟法第436 條之24第2 項：　　
　　對於小額程序之第一審裁判上訴或抗告，非以其違背法令為
    理由，不得為之。
二、民事訴訟法第436 條之25：　　
　　上訴狀內應記載上訴理由，表明下列各款事項：
    ㈠原判決所違背之法令及其具體內容。
    ㈡依訴訟資料可認為原判決有違背法令之具體事實。
三、民事訴訟法第436 條之32條第2 項：
　　第438 條至第445 條、第448 條至第450 條、第454 條、第
    455 條、第459 條、第462 條、第463 條、第468 條、第46
    9 條第1 款至第5 款、第471 條至第473 條及第475 條第1
    項之規定，於小額事件之上訴程序準用之。
計　　算　　書
項　　　　目             金　額（新臺幣）     　　備　註
第一審裁判費   　 　　   1,000元
合　　　　計　　　       1,000元